最高法院刑事判決　　　　　　　　　　　　　　　八十八年度台上字第一八八五號
　　上訴人　台灣高等法院高雄分院檢察署檢察官
　　被　告　甲○○
右上訴人因被告殺人等罪案件，不服台灣高等法院高雄分院中華民國八十六年五月二
十日第二審判決（八十五年度上訴字第二三三三號，起訴案號：台灣澎湖地方法院檢
察署八十五年度偵字第四四號），提起上訴，本院判決如左：
    主  文
原判決關於未經許可持有槍彈及殺人部分均撤銷，發回台灣高等法院高雄分院。
    理  由
本件原判決以公訴意旨略稱：被告甲○○未經許可，於民國八十三年十二月間，在澎
湖縣馬公市東衛別館未經許可無故持有具殺傷力之手槍及子彈；又基於連續殺人之犯
意，於八十四年十一月二十八日晚上九時許，持上開槍彈至同市○○路十五之三號宇
鑫珠寶行，先射擊陳蕭彩虹未中，又連續射擊陳湘陵六槍，其中二槍射中胸部及頭部
，致陳湘陵傷重送醫不治死亡，被告涉犯槍砲彈藥刀械管制條例第七條第四項、第十
三條第三項及刑法第二百七十一條第一項、第二項罪嫌，應依刑法第五十五條處斷等
情。惟經審理結果，認不能證明被告上開犯罪，因而維持第一審就上開部分諭知被告
無罪之判決，駁回檢察官對此部分在第二審之上訴。固非無見。
惟查：(一)審理事實之法院，對於被告被訴之犯罪事實，應從各方面詳予調查證據，以
期發現真實，苟非已盡調查證據之能事，仍難遽為有利或不利之判斷。又證人之陳述
，有部分前後不符，究竟何者可採，法院仍得本其自由心證予以斟酌，非謂一有不符
或矛盾，即認其全部均為不可採信。經查，證人吳文志於第一次警訊供證沒有看到被
告持有槍械一節，並未證稱被告未持有子彈，與其於第二次警訊所證稱被告拿出兩顆
子彈出來把玩云云，似無扞格。另證人薛建民於警訊供證八十三年十二月間被告到東
衛別館在樓梯口遇到陳澎忠等情，似指被告與陳澎忠係在該館包廂外之樓梯口相遇，
與證人陳澎忠於警訊所供八十三年十二月底被告前往東衛別館時，在外面碰見伊之情
節，似亦無不符。原判決就上開證供未詳予究明，明應如何取捨，遽謂彼等證述情
節不相符合，不予採取未免率斷。又證人薛建民於警訊及第一審供證被告於八十三年
十二月底，在東衛別館內有穿一件槍背套露出槍柄；即被告亦不諱言其確有槍背套一
件（見偵查卷第八四頁反面），則薛建民於警訊所稱被告持有槍彈云云，似非全與事
實不合；另證人吳文志於警訊供證伊看到被告所拿出把玩之兩顆子彈，其型式、體積
、顏色等與警方提供比對之九○手槍子彈相同（見警字第四二四號卷第三四頁），與
證人薛建民於警訊供證之情節，似非不合（見同上警卷第一二頁反面）。則薛建民於
第一審所證稱被告所拿出來者，與偵查卷附之銅製門栓零件類似（見一審卷第一○四
頁），是否符合事實而得為被告有利認定之依據，饒有研求之餘地。原審未詳加比對
警方所提供之九○手槍子彈與上開銅製門栓零件，查究其間是否有明顯之差異，遽認
證人薛建民、吳文志等人供證情節先後不一致，遽為被告有利之認定，亦屬速斷。(二)
秘密證人Ａ１於警訊及第一審供證經伊深入查證，八十四年九月間澎湖第一信用合作
社澎南分社被搶新台幣一百多萬元，係被告及陳漢陵、陳相國等人所犯，嗣將搶得之
款項交給陳湘陵週轉，惟被陳湘陵獨吞，引發被告不滿才持槍射殺陳湘陵，伊調查時
有錄一捲錄音帶云云（見警字第四二四號卷第十二頁反面、一審卷第一八八頁）。其
實情如何及有無該所指之錄音帶﹖原審未詳予調查並命提出錄音帶查證，率行判決，
顯有未盡查證能事之違法。另證人許根茂於第一審供證八十四年十一月二十八日晚上
九時二十五分許，被告及凌文賢有到我店約八分鐘許，然後一起去海產店吃飯，當時
我的店門開著（見一審卷第一四六頁反面、一四七頁）；與被告於警訊中所稱當晚八
時多去找許根茂聊天，到達時鐵門鎖著，伊敲門後進入，在許根茂家中停留約一個小
時，然後至一家海產店吃東西（見警字第四二四號卷第四頁）等情，出入甚大，是否
真實﹖非無疑竇。再八十四年十一月二十八日下午五時許至當晚九時許，被告並未與
凌文賢、蔡福騰、劉明發、胡建茂等人在凌文賢所住之澎湖縣馬公市○○路六二號處
打牌，業據證人凌文賢、胡建茂供述明確，被告則於警訊供稱伊當天下午五時起在上
開惠民路六二號處與凌文賢等人打牌，後與凌文賢去找許根茂等情，其是否故意製造
其於陳湘陵命案發生時不在場之證明﹖頗值推敲。究竟實情如何﹖與認定被告所辯是
否真實可採，至關重要。原審未予詳查慎斷，率行判決，亦有應於審判期日調查之證
據未予調查之違法。以上諸端，或為檢察官上訴意旨所指摘，或為本院得依職權調查
之事項，應認原判決此部分有撤銷發回之原因。
據上論結，應依刑事訴訟法第三百九十七條、第四百零一條，判決如主文。
中      華      民      國    八十八    年      四      月     十五     日
                              最高法院刑事第九庭
                                  審判長法官  曾  有  田
                                        法官  林  永  茂
                                        法官  陳  宗  鎮
                                        法官  劉  介  民
                                        法官  黃  正  興
      右正本證明與原本無異
                                              書  記  官
中      華      民      國    八十八    年      四      月     二十     日
